臺灣臺中地方法院刑事判決　　　　　　　　　　　 九十一年度易字第一○九三號
　　公　訴　人　臺灣臺中地方法院檢察署檢察官
　　被　　　告　丙○○
　　選任辯護人　林殷世
右列被告因毀損等案件，經檢察官提起公訴（九十年度偵續字第五五號），本院判決
如左：
    主  文
丙○○損壞他人之如附表所示之物，足以生損害於他人，處拘役參拾日，如易科罰金
，以參佰元折算壹日。
    事  實
一、丙○○與其妻張詔貴及己○○（業經檢察官為不起訴處分）等人共同出資買受法
    拍屋，由丙○○負責處理所有事宜，丙○○乃委託代書甲○○於民國（以下同）
    八十八年六月十日向本院民事執行處（下稱執行處）標得戊○○、丁○○共有（
    登記名義人為戊○○）座落臺中市○○區○○路一六○巷九號、十一號房屋及該
    房屋坐落之土地（臺中市○○區○○段0000－0000、0000－000
    0號）（下稱系爭房屋），並於八十八年七月三日取得權利移轉證書（登記名義
    人為己○○），甲○○並於八十八年八月間某日向執行處申請點交，而經執行處
    排定於八十九年一月三十一日執行點交。詎丙○○竟在法院尚未執行點交前，即
    基於損壞他人物品之犯意，於八十八年十月十八日某時許，僱用不知情之美傑環
    保公司員工乙○○等人進入系爭房屋損壞屬戊○○所有之家俱等物品（詳如附表
    所載），以進行清理工作，致改變如附表所示之物之形體及減損其價值，足以生
    損害於戊○○，嗣於當日下午三時許，在上址為警當場查獲。
二、案經戊○○、丁○○委由楊盤江律師訴請臺中市警察局第四分局報請臺灣臺中地
    方法院檢察署檢察官偵查起訴。
    理  由
一、訊據被告丙○○對於上揭時、地進入系爭房屋損壞家俱等物品進行清理工作等事
    實均坦承不諱，核與告訴人戊○○、丁○○於警、偵訊及本院審判時之指訴及證
    人乙○○於偵訊中及本院審判時到庭證稱之情節相符，復有現場照片三十六張及
    本院不動產權利移轉證書、點交申請狀、執行處通知點交函、系爭房地所有權狀
    影本各一份附卷可稽，足認被告此部分之自白與事實相符。至被告雖另辯稱：系
    爭房屋由伊標得後，經查知告訴人已搬遷，且進入查看該屋內部之結果，所見告
    訴人留置於該住宅內之物，皆已甚為破舊，主觀上乃確信屋內物品，係屋主所棄
    置無誤，始通知清潔公司前往處理，伊實無毀損之故意云云，惟查：證人即代書
    甲○○於本院調查時到庭證稱：（問：你受被告委託何事？）我受他（指被告）
    委託代標房子、辦理過戶買賣房地產等事宜；（問：當初有無向法院申請點交？
    ）我辦理過戶後，有向法院申請點交；（問：被告知否你有申請點交？）我們的
    手續是為客戶辦理過戶及點交，然後把權狀交給客戶；（問：何時才與被告聯絡
    ？）我在申請點交完畢後，我把案件交給被告，說案件辦理完了，以後法院還要
    再排期點交，要等法院通知才可點交，法院的書記官何時通知尚不曉得。（問：
    你們中間共聯絡幾次？）約三、四次，最後一次我把所有的證件交給他，裡面有
    法院的點交文件，跟他說法院何時點交尚不知道。（見本院九十一年五月三十日
    調查筆錄），是被告明知於取得移轉證書後，尚待法院執行點交程序始得管領使
    用系爭房屋，亦即告訴人於點交後才有搬遷之義務，況且強制執行法第一百條規
    定點交之程序為：房屋內或土地上之動產，除應與不動產同時強制執行外，應取
    去點交債務人或其代理人、家屬或受僱人。無前項之人接受點交時，應將動產暫
    付保管，向債務人為限期領取之通知，債務人逾限不領取時，得拍賣之而提存其
    價金，或為其他適當之處置。前二項規定，於前條之第三人適用之。是依上揭法
    條意旨，被告實無自行執行系爭房屋之清理工作，而任意毀損告訴人留置於房屋
    內動產之權利；雖證人乙○○於本院調查時到庭證稱：（問：你當時有無認為這
    些東西是不要的？）我當時認為這些東西是不要的。（問：當時清理時，感覺這
    房子是否有人住？）感覺上是沒有人住，因為一、現場很凌亂，二、當時玻璃破
    了，沒有人修，小偷隨時可以進入等語，然其亦證稱：（你知道這些東西是何人
    的？）丙○○叫我來的，所以我以為是他的（見本院九十一年五月二十日調查筆
    錄），是證人乙○○既認為東西是被告丙○○所有，丙○○請其清理，主觀上自
    認為東西是不要的，且被告自承係打開鐵捲門進入系爭房屋，亦即告訴人將鐵捲
    門鎖住，乃為防盜之意思，再如附表所載遭被告毀損之物品，本院審視照片及衡
    酌各該物品之用途，在外觀上並不當然可認係告訴人所棄置之物，此有上揭照片
    三十六幀在卷可稽，是證人乙○○之證詞尚不足為有利於被告之認定，另如附表
    編號第一、八、十一、十二、十三、十四號之物品，被告雖否認為其所毀損，惟
    該等物品確於被告前往清理後遭毀損，各有如附表所附照片在卷可稽，並參酌前
    述，該等物品，亦堪認係被告所毀損無誤，綜上所述，被告辯稱無毀損之故意，
    尚屬無據，本件事證明確，被告犯行堪以認定。
二、按刑法第三百五十四條毀損一般物品罪中所謂的「毀棄」指造成客體根本上之存
    在遭毀滅或丟棄行為，所謂的「損壞」係指未滅絕客體本身，卻改變物之外觀形
    貌而致其效用滅失或減低之行為；另所謂的「致令不堪用」則係指未變更物質之
    形體，但已使其本來之效用喪失者而言，本件如附表所示之物，依卷內所附之照
    片可知，業均已經改變其物質之形體，惟尚未全部消滅，故如附表所示之物，應
    均屬損壞無疑。核被告丙○○所為係犯刑法第三百五十四條之毀損罪。被告利用
    不知情之清潔公司人員乙○○等人為之，係間接正犯；被告以一行為毀損如附表
    內容所載之多數物品，僅侵害一個法益，應論以一罪。又告訴人戊○○、丁○○
    本院於九十一年五月六日調查時均自陳如附表所示之毀損物品均係戊○○所有，
    是本院依其自陳而認定上揭物品均屬戊○○所有，併予指明。爰審酌被告不循正
 當之法律程序行使權利，法治觀念淡薄，犯罪所生危害非輕，惟念其犯後尚能坦
    承犯行，態度良好，及其犯罪之動機、目的、手段及尚未與被害人達成和解（是
    不宜宣告緩刑）等一切情狀，量處如主文所示之刑，並諭知易科罰金之折算標準
    ，以示懲儆。另被告行為後刑法第四十一條業於九十年一月十日修正公布，同年
    月十二日生效，犯最重本刑為五年以下有期徒刑以下刑之罪而受六個月以下有期
    徒刑或拘役之宣告，因身體、教育、職業、家庭之關係或其他正當理由，執行顯
    有困難者，得易科罰金。比較新舊法適用之結果，以新法有利被告，爰併依刑法
    第二條第一項前段規定，適用有利被告之修正後刑法第四十一條第一項前段之規
    定，附此敘明。
三、公訴意旨另略以：被告丙○○除上揭犯罪事實外，尚於法院尚未點交前，即基於
    概括之犯意，先後於八十八年九月下旬及同年十月十八日，侵入戊○○、丁○○
    共有之上開房屋，並僱用不知情之美傑環保公司員工乙○○等人毀損門鎖、屋內
    裝璜等物，以進行清理工作，連續侵入住宅及毀損。而認其另涉有刑法第三百零
    六條之侵入住宅罪嫌及刑法第三百五十四條之毀損罪嫌等語。
四、按犯罪事實應依證據認定之，無證據不得推定其犯罪事實；不能證明被告犯罪或
    其行為不罰者，應諭知無罪之判決，刑事訴訟法第一百五十四條、第三百零一條
    第一項分別定有明文。又按認定不利於被告之事實須依積極證據，苟積極證據不
    足為不利於被告事實之認定時，即應為有利於被告之認定，更不必有何有利之證
    據。（最高法院三十年上字第八一六號參照）。（一）本件公訴人認被告連續涉
    犯上開毀損罪嫌，無非以被告曾於八十八年九月下旬及同年十月十八日，侵入戊○○所有之上開房屋，並僱用不知情之美傑環保公司員工乙○○等人毀損門鎖、
    屋內裝璜及傢俱等物，為其主要論據。惟查：被告於八十八年十月十八日進入系
    爭房屋毀損傢俱等物，業據論處如上，至檢察官另起訴被告有於八十八年九月下
    旬某日毀損門鎖進入系爭房屋及於八十八年十月十八日拆除部分屋內裝潢等情，
    然按「動產因附合而成為不動產之重要成分者，動產所有人，取得動產所有權」
    民法第八百十一條定有明文，是門鎖及屋內裝潢因已附合於系爭不動產，而為不
    動產之一部分，已屬於不動產所有人所有（登記所有權人為己○○，被告為共有
    人），則當時系爭門鎖、屋內裝潢已非告訴人所有，縱有損壞亦與毀損罪之構成
    要件不合；另告訴人所列舉之傢俱毀損清單中：矮櫃一個、一般辦公桌、五斗櫃
    一組及招牌等物，被告否認為其所毀損，本院亦查無積極證據證明確屬被告所毀
    損，此二部分均不能證明被告犯罪，本應為無罪之諭知，惟檢察官認此部分與上
    揭論罪科刑之部分有連續犯之裁判上一罪關係及實質上一罪關係，爰不另為無罪
    之諭知，附此敘明。（二）本件公訴人又認被告丙○○涉犯上開侵入住居罪嫌，
    無非以被告於法院點交前，未經告訴人之同意擅自進入告訴人之業經遭拍賣之房
    屋為其主要論據，惟查：按刑法第三百零六條第一項之侵入住居罪，指無正當理
    由擅入他人住宅而言，倘非「無故」即難論以該罪（最高法院二十三年上字五五
    一二號判例意旨參照），又該條意旨所保護之客體，為個人居住之安寧與私人生
    活之祕密之保持，重在居住之事實。（前司法行政部六十五年七月二十三日（六
    五）刑（二）函字第九四九號函參照）。本件被告於八十八年六月十日向執行處
    標得戊○○所有之系爭房屋，並於八十八年七月三日取得權利移轉證書，並於八
    十八年八月間某日向執行處申請點交，並經執行處排定於八十九年一月三十一日
    執行點交，此有本院不動產權利移轉證書、點交申請狀、執行處通知點交函、系
    爭房地所有權狀影本各一份在卷可查，是被告已取得系爭房地之權利移轉證書，
    系爭房屋之所有權已移轉於被告（登記名義人為己○○），點交僅係交付之程序
    ，被告於點交前進入自己所有之房屋，是否可認係「無故」侵入他人住宅，實有
    疑慮。又告訴人自承：系爭房屋打通使用，一、二樓作辦公室使用，三、四樓作
    為住家使用，當房屋於七月五日被拍定後，告訴人即作搬家準備，首先將公司遷
    往台北市，但是大部分辦公傢俱並未搬離，三、四樓住家方面，除了帶了幾件傢
    俱外，大部分未搬，並且為了怕傢俱被偷竊，未繳基本電費，故意讓其斷電等語
    （見八十九年度偵字第四九八五號偵查卷附第七三頁告訴補充理由狀），且系爭
    房屋於早於八十八年九月六日已遭停水處分，此有臺灣省自來水公司停水處分處
    理單二份在卷可參（見八十九年度偵字第四九八五號偵查卷附第六四頁），足見
    被告侵入當時告訴人等是否有居住於系爭房屋之事實，亦非無疑，綜上兩點說明
    ，本件被告所為尚與刑法第三百零六條之構成要件未合，此外本院復查無任何積
    極事證，足認被告確有侵入住居之犯行，揆諸首揭法條及判例要旨，原應為無罪
    之諭知，惟公訴意旨認此部分與前開有罪部分有牽連犯之裁判上一罪關係，爰不
    另為無罪之諭知，亦附此敘明。
據上論斷，應依刑事訴訟法第二百九十九條第一項前段，刑法第二條第一項前段、第
三百五十四條、修正後第四十一條第一項前段，罰金罰鍰提高標準條例第一條前段、
第二條，判決如主文。本案經檢察官李立傑到庭執行職務。
中      華      民      國    九十一    年      七      月      九      日
                              臺灣臺中地方法院刑事第六庭
                              審判長法  官  梁  堯  銘
                                    法  官  許  旭  聖
                                    法  官  洪  堯  讚
右正本證明與原本無異。
如不服本判決，應於判決送達後十日內向本院提出上訴狀，上訴於臺灣高等法院臺中
分院( 須附繕本 )。
                                    書記官
中      華      民      國    九十一    年      七      月      九      日
附錄論罪科刑法條
中華民國刑法第三百五十四條
毀棄、損壞前二條以外之他人之物或致令不堪用，足以生損害於公眾或他
人者，處二年以下有期徒刑、拘役或五百元以下罰金。
附表：
（被告丙○○毀損物品清單，價值係依告訴人自陳記載，備註係指八十九年度偵字第
四九八五號偵查卷宗第八十一頁至第九十九頁之毀損物品清單及所附照片）
編號  損壞之物品            價值        被害人     備註
一、  四樓床組              十八萬元    戊○○     照片編號二號
二、  四樓神桌組一組（紅木）八萬元      同上       照片編號五、六號
三、  四樓玻璃櫃一組        五千元      同上       被告自白
四、  四樓書櫃一組          三千元      同上       被告自白
五、  撞球檯一座            三萬元      同上       照片編號七、八號
六、  穿衣鏡二個            八千元      同上       照片編號四號
七、  茶几一個              三千元      同上       被告自白
八、  三樓音響              七萬元      同上       照片編號第十五、十六號
九、  床組一組              三萬元      同上       照片編號三十三號
十、  化粧台一組            二萬元      同上       被告自白
十一、衣櫃廚一組            十二萬元    同上       照片編號第三十四號
十二、錄影機一台            不詳        同上       照片編號第十五、十六號
十三、碟影機一台            不詳        同上       照片編號第十五、十六號
十四、三樓主管辦公桌        八萬元      同上       照片編號第三十五號
十五、書桌一個              一千二百元  同上       被告自白
十六、茶几一個              五千元      同上       被告自白
